臺灣臺中地方法院刑事判決　　　　　　　　　 九十三年度易字第一九四四號
　　公　訴　人　臺灣臺中地方法院檢察署檢察官
　　被　　　告　甲○○
　　輔　佐　人　臺中縣政府社會局社會工作人員　乙○○
　　指定辯護人　本院公設辯護人丙○○
右列被告因幫助詐欺案件，經檢察官提起公訴（九十二年度偵緝字第一二二六號），
本院判決如左：
    主  文
甲○○幫助意圖為自己不法之所有，以詐術使人將本人之物交付，累犯，處有期徒刑
肆月，如易科罰金，以參佰元折算壹日。
    犯罪事實
一、甲○○可預見不詳姓名年籍之人租用或購買他人之存摺、帳戶使用，將可能藉由
    取得之帳戶遂行財產上犯罪之目的，竟基於幫助他人詐欺取財之不確定故意，於
    九十一年九月三十日至十月間之某日，在不詳之地點，以不詳之代價將其所有之
    台中縣大里市大里郵局帳戶00000000000000號之帳戶存摺、提款
    卡、密碼及開戶印鑑，出賣或出租予一不詳姓名年籍之成年人，嗣該不詳姓名、
    年籍之成年人即基於為自己不法所有之意圖，於九十一年十月七日十三時三十分
    許，在新竹市○○路綠寶石大樓騎樓，散發中國信託信用貸款宣傳單，丁○○見
    該傳單，即依傳單上之電話回電，由一位自稱「張文信」之男子接聽後，該男子
    即向丁○○詐稱：辦理貸款要先匯保證金及利息才能拿到要貸款之金額云云，以
    此詐欺之手法，致使丁○○陷於錯誤，分別於同日十三時三十八分及十五時二十
    九分許，依不詳姓名之成年人之指示，分別匯款新台幣二萬五千二百元及三萬三
    千六百元至甲○○之前揭帳戶內，該不詳姓名之成年男子嗣後即將前開匯款領走
    而詐得前開財物得逞，嗣因丁○○發現有異，始知受騙，而甲○○則於九十二年
    一月十五日十時三十分許，前往台中縣大里市○○路○段五二０號內新郵局辦理
    存摺掛失補發，因該帳戶列為警示戶，經郵局職員報警處理而查獲本案。
二、案經台中縣警察局霧峰分局報請台灣台中地方法院檢察署檢察官偵查起訴。
    理  由
一、訊據被告甲○○矢口否認有幫助詐欺之犯行，辯稱：於九十一年間某日伊因為心
    情不好去游泳，後來發現機車置物箱被撬開，存摺、提款卡均遭竊，當時因為存
    摺內只剩下四十三元，所以沒有去辦理掛失，直到九十一年一月十五日要用到存
    摺，伊才去辦理掛失止付，並無幫助他人詐欺取財之故意云云。
二、經查：
（一）前開郵局帳戶係被告甲○○於九十一年九月五日開戶，且於九十一年九月十七
      日核發提款卡，另曾於九十一年九月二十日辦理掛失補副並申請卡片，九十一
      年九月三十日核發新卡後，被告領出四千元，致帳戶內僅餘四十三元，嗣於九
      十一年十月間該帳戶即被利用作為本案丁○○被詐欺之匯款帳戶，有台中縣大
      里郵局帳號０六六一六八號客戶歷史交易清單三紙附卷可憑，並經本案之被害
      人即證人丁○○到庭結證明確，且有郵政國內匯款單二紙附卷可憑，是以被告
      甲○○於九十一年九月二十日辦理掛失補副之後，於九十一年九月三十日領得
      新卡並提領現金四千元，致該帳戶內僅餘四十三元，詐欺集團旋即於九十一年
      十月七日利用前開帳戶作為詐欺所得之匯款之工具，前後時間不到十天，而衡
      諸詐欺集團為求順利取得贓款，其所使用之帳戶必係可以進出往來之帳戶，而
      不致會愚至使用他人遺失之存摺、提款卡，致遭他人發現遺失後辦理止付，而
      無法順利取得贓款。被告甲○○辯稱前開帳戶係因存摺、提款卡等物一起被竊
      才被他人利用作為詐財之工具云云，顯與常情不符。
 （二）又被告甲○○於九十一年九月間並未曾向台中縣警察局霧峰分局內新派出所
       報案，業據台中縣警察局霧峰分局以九十三年十月十八日霧警刑字第０九三
       ００一七一一八號函覆在案，惟被告甲○○於八十九年、九十一年、九十二
       年間卻多次因遺失身分證而向戶政事務所申請補發身分證，觀其遺失身分證
       與申請補發之時間，相隔最多之日數是二十二日，有台中縣豐原市戶政事務
       所九十三年十月八日中縣豐戶字第０九三０００五四八五號函復之記錄表一
       紙及補領國民身分證申請書五份附卷可憑，足見被告甲○○固然時常遺失身
       分證，惟其遺失物品後，旋即於短時間之內辦理補發，以保障自己之權益。
       惟其何以於九十一年九月間發現郵局提款卡、存摺、密碼等物遭竊後，既未
       報案，亦未到郵局辦理掛失，直到該帳戶已列為警示戶，始於九十二年一月
       十五日到內新郵局辦理存摺掛失補發？與其前之所為，大相逕庭，自不免啟
       人疑竇。
三、綜上，被告甲○○之前開帳戶存摺、提款卡、密碼、印章顯未於九十一年九月間
    失竊或遺失，再參以被告甲○○自承其於九十一年間為了籌措母親之安養費，有
    經濟上之困難等情，堪認被告甲○○係將前開帳戶之存摺、提款卡、密碼及印章
    出賣或出租他人使用，而非遭竊甚明。
四、另按刑法上之故意可分為直接故意與不確定故意（間接故意），所謂「不確定故
    意」，係指行為人對於構成犯罪之事實，預見其發生而其發生並不違背其本意者
    ，刑法第十三條第二項定有明文。查金融帳戶之申請甚為簡易方便，被告係智識
    正常之成年人，有長期使用帳戶之經驗，對他人購買帳戶或承租帳戶之目的，自
    應有所懷疑，蓋如非供作犯罪出入之帳戶或其他不法目的，應無隱匿自己名義帳
    戶而拿走他人金融帳戶使用之必要；且邇來，利用報紙刊登廣告詐欺取財之犯罪
    類型層出不窮，該等犯罪，多數均係利用人頭帳戶作為出入帳戶，並經媒體廣為
    披載，被告對此應知之甚詳，足見被告有容任前開不詳姓名成年男子或女子利用
    其帳戶犯詐欺取財罪之不確定故意，允無疑義，是被告上開所辯，顯係卸責之詞
    ，不足採信，本案事證明確，被告涉犯幫助詐欺之犯行，堪以認定。
五、核被告甲○○所為，係犯刑法第三百三十九條第一項之詐欺取財罪。被告係幫助
    他人犯之，為幫助犯，依刑法第三十條第二項減輕其刑。查被告甲○○曾於九十
    年一月十八日因偽造文書案件經本院判處有期徒刑五月，於九十年五月一日經台
    灣高等法院台中分院駁回上訴，再於九十年七月十九日經最高法院駁回上訴確定
    ，並於九十一年四月二十五日（起訴書誤載為九十一年四月二十六日）執行完畢
    ，有台灣高等法院被告全國前案紀錄表一紙附卷可憑，其於有期徒刑徒刑執行完
    畢後，五年內再犯本件有期徒刑以上之罪，為累犯，應依法加重其刑，以上刑之
    加減，並先加而後減。爰審酌被告甲○○素行不良，本案係因經濟困頓而遭人利
    用，犯罪之動機、目的均係為了錢財、手段平和及犯後飾詞狡辯之態度等一切情
    狀，量處如主文所示之刑，並諭知易科罰金之折算標準。前開被告甲○○之存摺
    、提款卡、印章雖係供本案犯罪所用之物，惟並非違禁物，亦未扣案，且業經掛
    失而無法使用，並無沒收之實益，俾免將來執行困難，不予宣告沒收，併此敘明
    。
據上論斷，應依刑事訴訟法第二百九十九條第一項前段，刑法第三百三十九條第一項
、第三十條第二項、第四十七條、第四十一條第一項前段，罰金罰鍰提高標準條例第
一條前段、第二條，判決如主文。
中 華      民      國      九十三      年    十一    月    十六    日
                              臺灣臺中地方法院刑事第九庭
                                審判長法  官  黃  文  進
                                      法  官  陳  思  成
                                      法  官  陳  如  玲
右正本證明與原本無異。
如不服本判決，應於判決送達後十日內向本院提出上訴狀，上訴於臺灣高等法院臺中
分院( 須附繕本 )。
                                      書記官
中      華      民      國      九十三      年    十一    月    十六    日
附錄論罪科刑法條
刑法第三百三十九條第一項
意圖為自己或第三人不法之所有，以詐術使人將本人或第三人之物交付者，處五年以
下有期徒刑、拘役或科或併科一千元以下罰金。
